【裁判字號】    90,訴,316
【裁判日期】    900711
【裁判案由】    偽造文書等
【裁判全文】
臺灣屏東地方法院刑事判決                            九十年度訴字第三一六號
    公  訴  人  臺灣屏東地方法院檢察署檢察官
    被      告  丙○○
右被告因偽造文書等案件，經檢察官提起公訴（九十年度偵字第七一二號），本院判
決如左：
    主  文
丙○○連續行使偽造私文書，足以生損害於他人，處有期徒刑肆月，如易科罰金，以
參佰元折算壹日。
    事  實
一、丙○○為汽車業務員，前因銷售汽車而與甲○○熟識，民國八十九年八月間，甲○○意欲購買營業用車再行找上丙○○，丙○○告以需開立新戶申請支票用以支
    付汽車各期貸款，丙○○與甲○○乃共至高雄區中小企業銀行另立新戶，並存款
    計新台幣（下同）十六萬元後，委請丙○○辦理購車及貸款之相關事宜，詎丙○○取得印章及存簿後，竟意圖為自己不法之所有，基於偽造文書及詐欺之概括犯
    意，先後於八十九年八月二十五日、二十八日、三十一日及九月二日、五日，至
    高雄區中小企業銀行，填寫取款憑條並盜蓋甲○○之印文於取款憑條上，偽造以
    甲○○名義提款之私文書，足以生損害於甲○○及高雄區中小企業銀行對存款管
    理之正確性。嗣並持各取款憑條向高雄區中小企業銀行承辦人員分別提款三萬元
    、四萬元、三萬元、三萬元及二萬五千元等金額，致高雄區中小企業銀行之承辦
    人員陷於錯誤而如數付款，丙○○得款後，用以支付自身債務，嗣經甲○○發現
    存款遭人盜領而報警查獲。
二、案經屏東縣警察局恒春分局報告臺灣屏東地方法院檢察署檢察官偵查起訴。
    理  由
一、右揭事實，業據被告丙○○坦承不諱，核與被害人甲○○指訴及證人乙○○證述
    之情節相符，並有高雄區中小企業銀行取款憑條五紙及存簿在卷可佐，罪證明確
    ，被告犯行堪以認定。
二、核被告所為，係犯刑法第二百十六條行使第二百十條之行使偽造私文書罪及第三
    百三十九條第一項之詐欺取財罪。其盜用印章之行為係偽造私文書之階段行為，
    所犯偽造私文書之低度行為為行使之高度行為所吸收，均不另論罪。又被告所犯
    詐欺取財罪及行使偽造私文書罪，二罪各時間緊接，犯罪構成要件相同，顯係各
    基於概括犯意為之，二罪均為連續犯，應各論以連續犯一罪，並加重其刑。另其
    行使偽造私文書目的在詐取存款，是所犯上開二罪間有方法結果之牽連關係，應
    依刑法第五十五條之規定從一重之行使偽造私文書罪處斷。公訴人僅就被告行使
    偽造私文書犯行部分起訴，然檢察官就犯罪事實一部起訴者，其效力及於全部，
    本件被告詐欺之犯行雖未經起訴，然與起訴部分，有裁判上一罪關係，本院自得
    一併審判。審酌被告犯罪之動機、目的、手段、造成之損害及犯後坦認犯行等一
    切情狀，量處如主文所示之刑。末查被告行為後，刑法第四十一條於九十年一月
    十日修正公布，並自同年月十二日生效，舊刑法第四十一條規定「犯最重本刑為
    三年以下有期徒刑以下之刑之罪，而受六月以下有期徒刑或拘役之宣告，因身體
    、教育、職業或家庭之關係，執行顯有困難者，得以一元以上三元以下折算一日
    ，易科罰金。」；新刑法將上揭規定移列於同條第一項且修正為「犯最重本刑為
    五年以下有期徒刑以下之刑之罪，而受六月以下有期徒刑或拘役之宣告，因身體
    、教育、職業或家庭之關係，執行顯有困難者，得以一元以上三元以下折算一日
    ，易科罰金。」本件被告所犯最重本刑為五年以下有期徒刑之行使偽造私文書罪
    ，自以新法得為易科罰金之規定，對被告較為有利，應依刑法第二條第一項前段
    規定，適用修正後刑法第四十一條第一項之規定為易科罰金之諭知。至取款憑條
    上被害人甲○○之印文係被告持被害人甲○○之印文盜蓋並非偽造；上開各紙取
    款憑條復均為高雄區中小企業銀行所有，非被告所有，是公訴人認本件應依法宣
    告沒收取款憑條上之甲○○印文，洵無所據，附此敘明。
三、公訴意旨另以：被告丙○○於八十九年八月間，代被害人甲○○辦理購車事宜時
    取得甲○○之印章後，意圖為自己不法之所有，於同月間，趁至被害人甲○○家
    中商談事宜時，竊取被害人甲○○所有之高雄區中小企業銀行存簿乙本，因認被
    告另涉犯竊盜罪嫌。按犯罪事實應依證據認定之，無證據不得推定其犯罪事實；
    又不能證明被告犯罪者，應諭知無罪之判決，刑事訴訟法第一百五十四條、第三
    百零一條第一項分別定有明文。本件公訴人認被告涉犯竊盜罪嫌，無非以被害人
    甲○○及證人乙○○之指訴及高雄區中小企業銀行取款憑條等為論據。訊據被告
    堅詞否認有何竊盜情事，辯稱：存簿係伊向甲○○或乙○○取得，用以辦理汽車
    貸款之相關事實，伊未行竊等語。經查，證人乙○○經被害人甲○○之告知而指
    稱存簿遭被告竊取；被害人甲○○則因上開戶頭內存款遭人領取，經向該銀行調
    閱錄影帶認出被告，而指認被告竊盜等事實，業據證人乙○○及被害人甲○○陳
    稱在卷，是均未親見被告有何行竊之情事。次查，被告受被害人甲○○委託辦理
    購車及借貸車款等相關事宜時，被害人甲○○應被告之要求至高雄區中小企業銀
    行開立新戶，存款十六萬元，用以申請支票俾供日後辦理汽車貸款之用等事實，
    則據被告供稱在卷，核與被害人甲○○及證人乙○○證述之情節相符，堪信為事
    實。是被害人甲○○開立上開新戶後，仍有申請支票存款之相關程序尚待處理，
    則被告嗣向被害人甲○○及證人乙○○拿取存簿辦理相關事宜，誠有可能。被害
    人甲○○及證人乙○○迭稱未將存簿交付被告等語，反不合理。且被害人甲○○
    及證人乙○○均稱被告並不知該存簿放置地點，其等住處亦無何遭竊跡象，是被
    告上開所辯，即非無稽。而高雄區中小企業銀行取款憑條僅得為被告擅自取款之
    證據，亦無足為被告竊取存簿之證明。是本件尚難以被害人甲○○之唯一指訴遽
    認被告竊盜之犯行。此外，本院復查無其他積極證據足認被告確有公訴人所指之
    犯行，參諸首開說明，被告此部分犯罪尚屬無法証明，原應為其無罪之諭知，惟
    公訴人認此部分與起訴部分有裁判上一罪之關係，爰不另為無罪之諭知。
據上論斷，應依刑事訴訟法第二百九十九條第一項前段，刑法第二百十六條、第二百
十條、第三百三十九條第一項、第五十五條、第二條第一項前段、第四十一條第一項
，罰金罰鍰提高標準條例第一條前段、第二條，判決如主文。
本案經檢察官廖樁堅到庭執行職務。
中      華      民      國      九十      年      七      月    十一    日
                                      臺灣屏東地方法院刑事第二庭
                                          法  官  林昌義
右正本證明與原本無異。
對於本判決如有不服應於收受送達後十日內向本院提出上訴書狀上訴於台灣高等法院
高雄分院並按他造當事人之人數附具繕本。
                                          書記官  薛慧茹
中      華      民      國      九十      年      七      月    十一    日
附錄本案論罪科刑法條：
刑法第二百一十條
偽造、變造私文書，足以生損害於公眾或他人者，處五年以下有期徒刑。
刑法第二百一十六條
行使第二百十條至第二百十五條之文書者，依偽造、變造文書或登載不實事項或使登
載不實事項之規定處斷。
刑法第三百三十九條
意圖為自己或第三人不法之所有，以詐術使人將本人或第三人之物交付者，處五年以
下有期徒刑、拘役或科或併科一千元以下罰金。
以前項方法得財產上不法之利益或使第三人得之者，亦同。
前二項之未遂犯罰之。


司法院資訊處製作；財團法人民間司法改革基金會備份。
